【裁判字號】    98,易,579
【裁判日期】    980331
【裁判案由】    毒品危害防制條例
【裁判全文】
臺灣臺北地方法院刑事判決               98年度易字第579號
公  訴  人  臺灣臺北地方法院檢察署檢察官
被      告  甲○○
                    樓
                    （現另案在臺灣臺北看守所羈押中）
上列被告因違反毒品危害防制條例案件，經檢察官提起公訴（九
十八年度毒偵字第二六、一九０、三四０號），被告於準備程序
進行中就被訴事實為有罪之陳述，經本院裁定改行簡式審判程序
，判決如下：
    主  文
甲○○施用第二級毒品，處有期徒刑肆月，扣案如附表一編號一
所示之物沒收銷燬之，如附表一編號二所示之物沒收之；又施用
第二級毒品，處有期徒刑肆月，扣案如附表二編號一所示之物沒
收銷燬之，如附表二編號二、三所示之物均沒收之；又施用第二
級毒品，處有期徒刑肆月，扣案如附表三編號一所示之物沒收之
。應執行有期徒刑玖月，扣案如附表一編號一及附表二編號一所
示之物均沒收銷燬之，如附表一編號二、附表二編號二、三，及
附表三所示之物均沒收之。
    事  實
一、甲○○前於民國九十六年間，因施用毒品案件，經本院檢察
    署檢察官聲請本院於九十六年六月二十九日以九十六年度毒
    聲字第四六０號裁定送觀察、勒戒後，因認無繼續施用毒品
    之傾向，於九十七年一月三十日釋放出所，並經該署檢察官
    於九十七年二月二十九日以九十六年度毒偵緝字第三二九、
    三三０、三三一號、毒偵字第三八一六號及九十七年度毒偵
    字第六三八號案件為不起訴處分確定；復因施用毒品案件，
    經本院於九十七年十月二十三日以九十七年度簡字第四００
    八號判處有期徒刑二月；再因施用毒品案件，經本院於九十
    七年十一月二十六日以九十七年度簡字第四五七０號判處有
    期徒刑三月；又因施用毒品案件，經本院於九十七年十二月
    三十一日以九十七年度簡字第四七六四號判處有期徒刑三月
    （均尚未執行）；猶不知悔改，明知甲基安非他命係毒品危
    害防制條例第二條第二項第二款所列之第二級毒品，不得任
    意持有或施用，竟仍分別基於施用第二級毒品甲基安非他命
    之犯意，而為下列施用第二級毒品甲基安非他命之行為：
  (一)於九十七年十二月三日中午某時許，在臺北市○○區○○路
    二段三二０巷五十六弄四號三樓住處內，以將甲基安非他命
    置於玻璃球內燒烤吸食煙霧之方式，施用第二級毒品甲基安
    非他命一次，玻璃球則於使用後已丟棄滅失。嗣於九十七年
    十二月四日凌晨一時三十分許，在臺北市○○區○○路一三
    七巷十四號四樓，為警查獲，並扣得如附表一所示之甲基安
    非他命（毛重四點四九公克、不含空包裝袋重三點零四公克
    、驗餘淨重三點零三公克）及包裝上開甲基安非他命之包裝
    袋一只。
  (二)於九十七年十二月二十六日中午某時許，在不詳地點，以將
    甲基安非他命置於其所有之玻璃球內燒烤吸食煙霧之方式，
    施用第二級毒品甲基安非他命一次，嗣於九十七年十二月二
    十六日晚間二十一時二十五分許，在上開住處，為警查獲，
    並扣得如附表二所示之甲基安非他命（米色透明結晶及結晶
    塊三袋，毛重二點七八五零公克、不含空包裝袋重二點零六
    五零公克、驗餘淨重二點零六四七公克；白色透明結晶及結
    晶塊一袋，毛重二點七六二零公克、不含空包裝袋重二點三
    八七零公克、驗餘淨重二點三八六三公克）、包裝上開甲基
    安非他命之包裝袋四只及玻璃球吸食器一個。
  (三)於九十八年一月十六日上午十時四十分為警採尿回溯九十六
    小時內之某時，在上開住處內，以將甲基安非他命置於玻璃
    球內燒烤吸食煙霧之方式，施用第二級毒品甲基安非他命一
    次，玻璃球則於使用後已丟棄滅失。嗣於九十八年一月十六
    日上午十時四十分許，在上開住處為警搜索查獲，並扣得殘
    渣袋（確實之內容物及重量不詳）一只，而查知上情。
二、案經臺北市政府警察局北投分局、文山第一分局及臺北縣政
    府警察局土城分局分別報請臺灣臺北地方法院檢察署檢察官
    偵查起訴。
    理  由
一、本案被告甲○○所犯係死刑、無期徒刑、最輕本刑為三年以
    上有期徒刑以外之罪，被告於行準備程序中就被訴事實為有
    罪之陳述，經法官告知簡式審判程序之旨，並聽取公訴人、
    被告之意見後，本院認為適宜進行簡式審判程序，而依刑事
    訴訟法第二百七十三條之一第一項規定，裁定改用簡式審判
    程序。
二、上揭犯罪事實，業據被告於本院審理中均坦承不諱，而被告
    於九十七年十二月四日凌晨一時三十分許、同年月二十六日
    晚間二十一時二十五分許，及於九十八年一月十六日上午十
    時四十分許，為警查獲時採得之尿液，經以ＥＩＡ酵素免疫
    分析法及以ＧＣ／ＭＳ氣相層析質譜儀鑑驗結果，確呈安非
    他命代謝物陽性反應，此有臺北市政府警察局北投分局查獲
    煙毒麻藥案件尿液送驗紀錄簿及台灣尖端先進生技醫藥股份
    有限公司濫用藥物檢驗報告（見九十八年度毒偵字第二六號
    第六七、六六頁）、臺北縣政府警察局土城分局偵辦毒品案
    尿液編號及姓名對照表及台灣檢驗科技股份有限公司濫用藥
    物檢驗報告（見九十八年度毒偵字第一九０號第六一、六二
    頁），與臺北市政府警察局文山第一分局偵辦毒品案尿液對
    照表及台灣尖端先進生技醫藥股份有限公司濫用藥物檢驗報
    告（見九十八年度毒偵字第三四０號第一七、三三頁）各一
    件存卷可稽。另扣案之毒品一包（毛重四點四九公克、不含
    空包裝袋重三點零四公克、驗餘淨重三點零三公克）及毒品
    四包（米色透明結晶及結晶塊三袋，毛重二點七八五零公克
    、不含空包裝袋重二點零六五零公克、驗餘淨重二點零六四
    七公克；白色透明結晶及結晶塊一袋，毛重二點七六二零公
    克、不含空包裝袋重二點三八七零公克、驗餘淨重二點三八
    六三公克），經送請鑑定結果，確為第二級毒品甲基安非他
    命無訛，此有臺北市政府警察局九十八年一月二十三日北市
    鑑毒字第００五號鑑驗通知書一紙（見九十八年度毒偵字第
    二六號第七０頁）及交通部民用航空局航空醫務中心九十八
    年一月十二日毒品鑑定書一紙（見九十八年度毒偵字第一九
    ０號第六三頁）在卷可稽，堪信被告於本院審理中出於任意
    性之自白應與事實相符。
三、按毒品危害防制條例於九十二年七月九日修正公佈，自九十
    三年一月九日施行，其中第二十條、第二十三條將施用毒品
    之刑事處遇程式，區分為「初犯」及「五年內再犯」、「五
    年後再犯」。依其立法理由之說明：「初犯」，經觀察、勒
    戒或強制戒治後，應為不起訴處分或不付審理之裁定；「五
    年內再犯」者，因其再犯率甚高，原實施之觀察、勒戒及強
    制戒治既已無法收其實效，爰依法追訴或裁定交付審理。至
    觀察、勒戒或強制戒治執行完畢釋放後，「五年後再犯」者
    ，前所實施之觀察、勒戒或強制戒治已足以遮斷其施用毒品
    之毒癮，為期自新及協助其斷除毒癮，仍適用「初犯」規定
    ，始應先經觀察、勒戒、強制戒治之程式。從而依該次修正
    後之規定，僅限於「初犯」及「五年後再犯」二種情形，應
    先經觀察、勒戒或強制戒治之程式，此乃該條例第十條之例
    外規定。倘被告於五年內已再犯，經依法追訴處罰，縱其第
    三次（或第三次以上）再度施用毒品之時間，在初犯經觀察
    、勒戒或強制戒治執行完畢釋放五年以後，因與單純之「五
    年後再犯」之情形有別，不合於「五年後再犯」之例外規定
    ；且因已於「五年內再犯」，顯見其再犯率甚高，原實施觀
    察、勒戒或強制戒治，已無法收其實效，即應回歸原則性規
    定，由檢察官逕行起訴，依該條例第十條處罰（最高法院九
    十六年度台非字第六九號判決可資參照）。茲查，被告前於
    九十六年間，因施用毒品案件，經本院檢察署檢察官聲請本
    院於九十六年六月二十九日以九十六年度毒聲字第四六０號
    裁定送觀察、勒戒後，因認無繼續施用毒品之傾向，於九十
    七年一月三十日出所，並經該署檢察官於九十七年二月二十
    九日以九十六年度毒偵緝字第三二九、三三０、三三一號、
    毒偵字第三八一六號及九十七年度毒偵字第六三八號案件為
    不起訴處分確定；復因施用毒品案件，經本院於九十七年十
    月二十三日以九十七年度簡字第四００八號判處有期徒刑二
    月；再因施用毒品案件，經本院於九十七年十一月二十六日
    以九十七年度簡字第四五七０號判處有期徒刑三月；又因施
    用毒品案件，經本院於九十七年十二月三十一日以九十七年
    度簡字第四七六四號判處有期徒刑三月，有臺灣高等法院被
    告前案紀錄表附卷可稽。則被告於五年內再犯本案施用毒品
    之犯行，揆諸前揭說明，自應依該條例第十條處罰。是本案
    事證明確，被告犯行洵堪認定，應予依法論科。
四、核被告所為，係犯毒品危害防制條例第十條第二項施用第二
    級毒品罪。被告施用毒品前持有毒品之行為，為施用毒品之
    行為所吸收，不另論罪。又被告所犯上開三罪間，犯意各別
    ，行為互殊，應予分論併罰。爰審酌被告歷經觀察、勒戒之
    矯治處遇，仍無法戒除毒癮，再犯本案施用毒品犯行，顯見
    其毒癮甚深，應與較長時間隔離俾利其戒除毒癮，且施用毒
    品對於社會治安構成潛在威脅，另參酌被告之素行、施用毒
    品之次數及手段，及犯罪後坦承犯行，態度尚稱良好等一切
    情狀，各量處如主文所示之刑，並定其應執行之刑，以資警
    惕。至扣案如附表一編號一所示之第二級毒品甲基安非他命
    （毛重四點四九公克、不含空包裝袋重三點零四公克、驗餘
    淨重三點零三公克），及如附表二編號一所示之第二級毒品
    甲基安非他命四包（米色透明結晶及結晶塊三袋，毛重二點
    七八五零公克、不含空包裝袋重二點零六五零公克、驗餘淨
    重二點零六四七公克；白色透明結晶及結晶塊一袋，毛重二
    點七六二零公克、不含空包裝袋重二點三八七零公克、驗餘
    淨重二點三八六三公克），均為查獲之第二級毒品，業據被
    告供承在卷，不問屬於犯人與否，爰均依毒品危害防制條例
    第十八條第一項前段沒收銷燬之。至如附表一編號二、附表
    二編號二所示包裝上開甲基安非他命之空包裝袋五只，有防
    止毒品裸露、逸出及潮濕之功用，並便於攜帶使用，另扣案
    之玻璃球吸食器一個，為被告所用用以施用毒品所用之物，
    而扣案之殘渣袋一只，其中殘渣袋因內容物量微無法檢驗成
    分，但亦為被告所有，並供犯本案施用毒品罪所用之物，業
    據被告自承在卷，爰均併依刑法第三十八條第一項第二款沒
    收之。
據上論斷，依刑事訴訟法第二百七十三條之一第一項、第二百九
十九條第一項前段，毒品危害防制條例第十條第二項、第十八條
第一項前段，刑法第十一條前段、第三十八條第一項第二款、第
五十一條第五款，判決如主文。
本案經檢察官徐則賢到庭執行職務。
中    華    民    國    98    年    3    月   31      日
                  刑事第十三庭法  官 郭顏毓
以上正本證明與原本無異。
如不服本判決，應於判決送達後十日內向本院提出上訴狀（應抄
附繕本）。
                              書記官 潘文賢
中    華    民    國    98    年    4     月    1     日
附錄本案論罪科刑法條：
毒品危害防制條例第十條
施用第一級毒品者，處六月以上五年以下有期徒刑。
施用第二級毒品者，處三年以下有期徒刑。
附表一：
┌──┬──────────┬──────────┐
│編號│  應  沒  收  之 物 │  數      量        │
├──┼──────────┼──────────┤
│ 一 │甲基安非他命        │毛重四點四九公克、淨│
│    │                    │重三點零四公克、驗餘│
│    │                    │淨重三點零三公克    │
├──┼──────────┼──────────┤
│ 二 │包裝甲基安非他命之包│一只                │
│    │裝袋                │                    │
└──┴──────────┴──────────┘
附表二：
┌──┬──────────┬──────────┐
│編號│應  沒  收  之  物  │  數     量         │
├──┼──────────┼──────────┤
│ 一 │甲基安非他命        │共四包，其中三包共毛│
│    │                    │重二點七八五公克、淨│
│    │                    │重二點零六五公克、驗│
│    │                    │餘淨重二點零六四七公│
│    │                    │克，另一包毛重二點七│
│    │                    │六二公克、淨重二點三│
│    │                    │八七公克、驗餘淨重二│
│    │                    │點三八六三公克      │
├──┼──────────┼──────────┤
│ 二 │包裝上開甲基安非他命│四只                │
│    │之外包裝袋          │                    │
├──┼──────────┼──────────┤
│ 三 │玻璃球吸食器        │一個                │
└──┴──────────┴──────────┘
附表三：
┌──┬──────────┬──────────┐
│編號│應  沒  收  之  物  │數     量           │
├──┼──────────┼──────────┤
│一  │殘渣袋              │一個（內容物及重量不│
│    │                    │詳）                │
└──┴──────────┴──────────┘


司法院資訊處製作；財團法人民間司法改革基金會備份。
